【裁判字號】    97,易,1424
【裁判日期】    970727
【裁判案由】    竊盜
【裁判全文】
臺灣板橋地方法院刑事判決              97年度易字第1424號
公  訴  人  臺灣板橋地方法院檢察署檢察官
被      告  乙○○
上列被告因竊盜案件，經檢察官提起公訴（97年度偵字第5245號
），本院判決如下：
    主  文
乙○○無罪。
    理  由
一、公訴意旨略以：被告乙○○意圖為自己不法之所有，分別為
    下列竊盜犯行：(1)於民國九十六年十二月二十一日晚間十時
    許，在臺北市○○街、仁愛路口，竊取丙○○所有、置放於
    丙○○停放在該處之車牌號碼ＩＭＨ－八一０號重型機車腳
    踏板上之背包一個及內含之健保IC卡、郵局提款卡、恒生銀
    行金融卡、駕駛執照、行車執照、輔仁大學校園卡、中華民
    國臺灣地區居留證、北基加油站會員卡各一張、頂好超市抵
    用卷二張、臺胞證一本及現金新臺幣（下同）三千元得逞。
    (2)又於同年十二月二十八日下午六時許之夜間，以不詳方式
    侵入甲○○位於臺北縣蘆洲市○○街一三一巷十三號二樓之
    住處，進而竊取屋內之女用手錶一只、金塊約三兩重、ＤＶ
    Ｄ放影機一台、現金六千元、甲○○之護照、臺胞證各一本
    本、甲○○之子徐斌之身分證、存摺、印鑑得手。嗣於九十
    七年一月二十六日晚間九時三十分許，在乙○○位於臺北縣
    三重市○○○路二八八號一三三室之住處，經乙○○自願同
    意警方進入搜索，當場為警在屋內起獲丙○○上開被竊之健
    保IC卡、郵局提款卡、恒生銀行金融卡、駕駛執照、行車執
    照、輔仁大 學校園卡、中華民國臺灣地區居留證、北基加
    油站會員卡各一張、頂好超市抵用卷二張，以及甲○○前揭
    被竊之護照、臺胞證各一本，因而查悉上情。因認被告乙○○涉有刑法第三百二十條第一項之竊盜、同法第三百二十一
    條第一項第一款之加重竊盜（夜間侵入住宅竊盜）等罪嫌。
二、按犯罪事實應依證據認定之，無證據不得認定犯罪事實；又
    不能證明被告犯罪者，應諭知無罪之判決；刑事訴訟法第一
    百五十四條第二項、第三百零一條第一項分別定有明文。次
    按檢察官就被告犯罪事實，應負舉證責任，並指出證明之方
    法，刑事訴訟法第一百六十一條第一項亦有明文規定。因此
    ，檢察官對於起訴之犯罪事實，應負提出證據及說服之實質
    舉證責任。再刑事訴訟法上所謂認定犯罪事實之證據，係指
    足以證明被告確有犯罪行為之積極證據而言，該項證據必須
    適合於被告犯罪事實之認定，始得採為斷罪之資料（最高法
    院六十九年臺上字第四九一三號判例意旨參照）。如未能發
    現相當證據，或證據不足以證明，自不能以推測或擬制之方
    法，以為裁判基礎（最高法院四十年臺上字第八六號判例意
    旨參照）。而認定犯罪事實所憑之證據，無論係直接證據或
    間接證據，其為訴訟上之證明，須於通常一般之人均不致有
    所懷疑，而得確信其為真實之程度者，始得據為有罪之認定
    ，倘其證明尚未達到此一程度，而有合理之懷疑存在，本諸
    無罪推定原則，自應為被告無罪之諭知（最高法院七十六年
    臺上字第四九八六號判例意旨、九十二年度臺上字第二五七
    ０號判決意旨參照）。
三、公訴人認被告乙○○涉犯刑法第三百二十條第一項之竊盜、
    同法第三百二十一條第一項第一款之夜間侵入住宅竊盜等罪
    嫌，無非係以被告乙○○之供述、告訴人丙○○、甲○○於
    警詢之指述，及搜索扣押筆錄、扣押物品目錄表、贓物認領
    保管單、扣案物品照片等件為主要論據。訊據被告乙○○堅
    決否認有何竊盜、夜間侵入住宅竊盜等犯行，辯稱：伊並沒
    去過上開失竊現場，而警方在伊住處查扣之證件卡片等物都
    是伊撿到的，並非伊竊取或向他人購買的等語。
四、經查：
(一)本件警方於九十七年一月二十六日晚間九時三十分許，在被
    告乙○○位於臺北縣三重市○○○路二八八號一三三室之住
    處，經其自願同意警方進入搜索，而在屋內查獲健保IC卡、
    郵局提款卡、恒生銀行金融卡、駕駛執照、行車執照、輔仁
    大學校園卡、中華民國臺灣地區居留證、北基加油站會員卡
    各一張、頂好超市抵用卷二張及護照、臺胞證各一本等物之
    事實，業據被告曾先給供承在卷，並有自願受搜索同意書、
    搜索扣押筆錄、扣押物品目錄表及上開證件照片等件在卷可
    稽，應信屬實。又證人即告訴人丙○○於警詢時證稱「我是
    於九十六年十二月二十一日下午十時許，發現我所停放在臺
    北市○○街與仁愛路口之ＩＭＨ－八一０號重機車腳踏板上
    背包遭竊，經清點後發現被竊背包一個，內有我本人之健保
    IC卡一張、郵局提款卡（卡號0000000－00000
    00）一張、恆生銀行金融卡（卡號0000000000
    ）一張、駕駛執照一張、行車執照（ＩＭＨ－八一０）一張
    、輔仁大學校園卡一張、中華民國臺灣地區居留證一張、北
    基加油站會員卡、頂好超市抵用卷（三十元）二張、台胞證
    （號碼Ｍ00000000）及現金三千元，共損失三千元
    」等語；另證人即告訴人甲○○於警詢時證稱：「我是於九
    十六年十二月二十八日下午六時許，在我位於臺北縣蘆洲市
    ○○街一三一巷十三號二樓住家內發現財物遭竊。當時經清
    點後發現被竊女用手表一只、金塊約三兩重、ＤＶＤ放影機
    一台、我兒子徐斌的身分證、存摺、印鑑，和我本人之護照
    一本（號碼0000000000）、臺胞證一本（號碼Ｍ
    00000000）及現金六千元，共損失十二萬元」等語
    ，並有贓物認領保管單二紙附卷可憑。惟證人丙○○、甲○○於警詢時均未指明或證述究係何人竊取渠等前開財物，是
    證人丙○○、甲○○上開證詞僅足以證明前開財物遭竊，然
    本件並無現場目擊證人可證上開證人丙○○、甲○○遭竊之
    財物確係被告所竊取，且依全部證據資料亦顯示警察機關並
    未於竊案現場採得任何可證明被告有到過現場之跡證（如指
    紋或唾液），因持有贓物之原因非僅行竊一途，自不能單憑
    被告持有證人丙○○、甲○○失竊之上開財物，遽認被告確
    為行竊之人。
(二)又本件員警在被告住處查獲證人丙○○遭竊之金融卡、駕照
    、居留證、加油卡、健保卡、校園卡、行照、抵用卷等物，
    及證人甲○○遭竊護照、台胞證等物，均係金融卡、證件等
    價值不高或非證件名義人難以使用之物，則竊嫌竊取上開財
    物後發現此部分物件之價值不高或無從使用，而予以丟棄，
    亦不無可能，是被告辯稱員警在伊住處查獲證人丙○○、甲○○失竊之證件等物，均係伊在三重疏洪道撿到的等語，亦
    非無據。況持有贓物之原因多端，或係自他處買受、收受或
    撿拾而來，或因他人惡作劇、為圖誣陷而置放而來，尚無從
    據此推論證人丙○○、甲○○失竊之財物，必係被告所竊；
    且被告並無自證無罪之義務，尚無法僅憑被告持有上開失竊
    之贓物，即遽認被告有竊取證人丙○○、甲○○失竊之財物
    等犯行。
五、綜上所述，本件依公訴人所舉證據，尚不足證明被告有何竊
    取證人丙○○、甲○○失竊財物等犯行，本院復查無其他積
    極證據證明被告有何公訴人所指之犯行，揆諸首揭法條及判
    例意旨，本件不能證明被告犯罪，爰依法諭知無罪之判決。
據上論斷，應依刑事訴訟法第三百零一條第一項，判決如主文。
本件經檢察官鄭潔如到庭執行職務。
中    華    民    國    97    年    7     月    27    日
                  刑事第十六庭  法  官  楊 志 雄
以上正本證明與原本無異
如不服本判決應於送達後10日內向本院提出上訴狀
                                書記官  陳 春 銘
中    華    民    國    97    年    7     月    27    日


司法院資訊處製作；財團法人民間司法改革基金會備份。
